【裁判字號】    90,上訴,1055
【裁判日期】    900911
【裁判案由】    毒品危害防制條例
【裁判全文】
臺灣高等法院臺南分院刑事判決           九十年度上訴字第一五五號     Ｇ
      上  訴  人  臺灣臺南地方法院檢察署檢察官
      被      告  丁  ○  ○
      指定辯護人  本院公設辯護人  乙  ○  ○
右上訴人因被告違反毒品危害防制條例案件，不服臺灣臺南地方法院九十年度訴字第
一八九號中華民國九十年六月二十二日第一審判決（起訴案號：臺灣臺南地方法院檢
察署九十年度偵字第四三一號），提起上訴，本院判決如左：
      主      文
原判決撤銷。
丁○○連續販賣第二級毒品，處有期徒刑柒年陸月。
扣案第二級毒品安非他命柒包（驗餘淨重肆點零貳公克）沒收銷燬之。扣案包裝重壹
點肆公克及電子磅秤壹台均沒收。又販賣毒品所得新台幣貳仟元沒收，如全部或一
部不能沒收時，以其財產抵償之。
      事      實
一、丁○○基於意圖營利販賣第二級毒品安非他命之概括犯意，以其申請使用之00
    00000000行動電話為聯絡工具，由丙○○（涉施用第二級毒品，經裁定
    觀察勒戒）打該行動電話聯絡表示購買第二級毒品安非他命，而由丁○○約定時
    間、地點，先後於民國（下同）八十九年十二月七日二十時許，及同年月九日二
    十三時許，連續二次在台南縣麻豆鎮麻豆國中後方公園，各販賣一包二級毒品安
    非他命與丙○○，售價均為新台幣（下同）一千元。嗣於八十九年十二月二十一
    日十八時五十分許，經警在台南縣麻豆鎮麻豆監理站對面新加坡大樓查獲丁○○
    意圖販賣而持有之安非他命七小包（驗餘淨重四．０二公克，包裝重一．三四公
    克），及其所有販賣工具電子磅秤一台等物，並將在場之丙○○一併帶回調查，
    丙○○坦承施用毒品犯行，並供出毒品來源係向丁○○購賣前開二次安非他命施
    用，始查獲上情。
二、案經臺南縣警察局麻豆分局報請臺灣臺南地方法院檢察署檢察官偵查起訴。
      理      由
一、訊據被告丁○○矢口否認有販賣第二級毒品安非他命予丙○○之犯行，辯稱：查
    獲之安非他命係伊前一日向綽號「孟珊」所購買供自己吸食，該安非他命伊吸食
    都不夠，焉有多餘賣給丙○○？而查獲之磅秤非伊所有，係前一日「孟珊」於賣
    給伊安非他命時，忘記拿走伊代收保管。丙○○會指述伊販賣係警方誘導，否則
    何以未對質，伊確未販賣安非他命云云。
二、惟查：
（一）右揭事實業據證人丙○○於警訊時指述綦詳，復有警方當場扣得被告意圖供販
      賣而持有之安非他命七包（驗餘淨重四．０二公克，包裝重一．三四公克），
      及其所有販賣工具電子磅秤一台等物可稽。而扣得之結晶七包經送法務部調查
      局鑑定結果確係甲基安非他命，淨重四．０二公克，包裝重一．三四公克，亦
      有該局九十年六月四日（九十）陸一字第九００三二五七七號函在卷可佐（見
      原審卷第一０二頁）。
（二）被告雖以前詞置辯，然查證人丙○○於八十九年十二月二十一日警訊時證稱：
      「我於八十九年十二月七日二十時許，及同年月九日二十三時許，二次都在台
      南縣麻豆鎮麻豆國中後方公園，向丁○○購得二級毒品，二次都是一千元，丁○○各給我一包毒品，我是打0000000000行動電話給丁○○，他叫
      我到該地點等候，他就送貨售給我」、「警方查獲之手提包是丁○○的」、「
      口卡之丁○○確係販賣安非他命給我之人」、「我們都是當面一手交錢一手交
      貨，沒有他人在場」、「我與丁○○沒有仇恨」等語證述明確。而被告丁○○
      於八十九年十二月二十一日警訊時亦供承與證人丙○○沒有仇恨交情還好。於
      警訊及本院調查時亦坦承該「0000000000」行動電話係伊名義申請
      及伊使用無訛（見本院九十年八月二十一日訊問筆錄），亦有和信電訊股份有
      限公司檢附被告申請該行動電話之資料影本及檢附自八十九年十二月一日至同
      年月二十八日之通聯紀錄在卷可憑（見原審卷第二十七頁至第七十頁），而依
      該通聯紀錄於八十九年十二月七日及同年月九日收發各二百零六通及一百九十
      三通，雖被告於八十九年十二月二十一日經查獲後，該行動電話仍在使用，惟
      被告供承於被警察查獲時，該行動電話適未攜帶在身，故未扣案而由其朋友繼
      續在使用云云，故證人丙○○應無誣攀之理，則其指述有打該行動電話與被告
      聯絡購買安非他命尚非無稽。
（三）被告於八十九年十二月二十一日警訊時供稱：「警方查獲之安非他命、吸食工
      具及一台電子磅秤在我手提包內」、「安非他命約六、七包．．．經秤重量分
      別為０．三公克、一．五公克、０．八公克、０．八公克、０．七公克、０．
      八公克、０．三公克，合計七包，共五．二公克」、「昨（二十）日晚上九時
      許『孟珊』在麻豆監理站新加坡大樓持電子秤及安非他命和我見面，因我向她
      購買安非他命，她當場秤安非他命，秤完後將電子秤放在桌上，完成交易後她
      便離開，電子秤忘了拿，於是我先把電子秤收起來」、「我向她購買約八．一
      公克之安非他命，約七千元至八千元」、「是『孟珊』打電話和我連絡，只有
      交易這一次，交易地點在新加坡大樓」、「她忘記拿以後沒有打電話和我聯絡
      」、「『孟珊』拿安非他命賣我及忘記拿電子磅秤，我朋友劉士誠在場」、「
      交易地點就在劉士誠家客廳，當時劉士誠在看電視」、「我於今（二十一）日
      下午四、五點有吸食安非他命，一天平均吸一至二次，每次約０．一公克」、
      「今天查獲時，我是和丙○○一起到新加坡大樓去找朋友」、「我和丙○○沒
      有仇恨，交情還好」、「我行動電話『0000000000』」等語；於偵
      查中供稱：安非他命是我的，電子磅秤是一個叫『孟珊』女子拿安非他命來賣
      我，她帶來秤給我看，忘記帶回家」等語（見偵查卷第五頁背面）；於原審供
      稱：我前一天在該地點買的，我買八、九包，共八．一公克，我自己用一些等
      語（見原審卷第九十二頁）；於原審具狀答辯稱：交易地點就在證人劉士誠家
      ，是『孟珊』拿來賣的，並稱拿電子秤秤給我看以明數量，那位小姐還向證人
      劉士誠借計算機來計算金額，伊付錢後送那位小姐下樓後各自回家，那位『孟
      珊』小姐賣安非他命給被告之過程，證人劉士誠雖然在看電視，但交易就在證
      人看電視面前之桌子上，其應看見云云（見原審卷第一０八頁、第一０九頁）
      。依被告前開供述固始終供稱其持有被查獲之安非他命係前一天在新加坡大樓
      劉士誠家，由綽號『孟珊』賣給他而自己施用剩下的，電子磅秤係該『孟珊』
      忘記帶回伊代為保管的云云。然查證人劉士誠於八十九年十二月二十一日警訊
      時即證稱：「我不知道電子秤是誰的，也沒有看過誰在使用」、「（問：為何
      丁○○在警訊稱你曾看過綽號『孟珊』女子拿電子秤秤安非他命而不是他所有
      ？）答稱：我不知道他為何要這樣向警方講」等語，足見證人劉士誠已否認被
      告前開所供情節。復依被告前開供述其前一天係購買八．一公克，而一天被告
      即被查獲其持有安非他命七包，經警秤其重量共重五．二公克（惟經原審法務
      部調查局鑑定秤其重量為驗餘淨重四．０二公克，包裝重一．三四公克），而
      其供述其一天僅吸一至二次，每次約０．一公克，則其施用一天應僅施用０．
      二公克，應還有七．九公克，何以僅剩五．二公克？又既係供自己吸食，而僅
      係欲載朋友至數里之遙之善化新中軍營，何以將全部購買之安非他命全部帶在
      身上？又『孟珊』者僅賣給他一次，而係事先與被告聯絡交易，則『孟珊』者
      既係以販賣毒品為生，電子磅秤即係販賣毒品之工具，焉有忘記拿回？又一般
      販賣毒品者無不在隱密處交易，而既係至被告所謂之證人劉士誠住處交易，顯
      見應與證人劉士誠熟識，才會在該處交易，則綽號『孟珊』者縱令忘記拿回電
      子磅秤，應係證人劉士誠代為收取保管，始為常理，何以由被告收取代為保管
      ？又既係被告代為保管，惟『孟珊』於發現後焉有不以電話與被告聯絡之理，
      是被告所辯顯與常情有違。則其所辯磅秤係綽號『孟珊』所有，因其忘記帶回
      而代為保管，及伊持有之安非他命伊吸食都不夠，焉有多餘賣給丙○○云云，
      即非可採。而證人丙○○亦係與被告同往被查獲地點被查獲，顯見與被告並無
      怨隙，其指述被告有販賣安非他命之情節應非子虛。
（四）原審以依毒品危害防制條例第十七條第二項規定，犯施用或持有第二級毒品安
      非他命罪，供出毒品來源，因而破獲者，得減輕其刑；及本件以證人丙○○證
      述為據，惟證人丙○○於偵查中未經傳喚，於原審調查時迭經傳喚、拘提無著
      ，故證人丙○○警訊之供證即無法調查，以明是否確足憑信，復以被告與證人
      丙○○係同時經警在台南縣麻豆鎮麻豆監理站對面新加坡大樓查獲，並即帶至
      麻豆派出所訊問，警訊時證人丙○○指證被告販賣安非他命給伊時，警方竟捨
      當面對質，而以指認口卡片之方式行之，質疑證人丙○○之證詞，因而為無罪
      之諭知，固非無見。然查施用毒品者供出毒品來源，尚須查有實據因而破獲，
      始得減輕其刑。況且依證人丙○○前科紀錄，證人丙○○僅係此次被查獲，因
      施用毒品而經原審法院裁定觀察、勒戒外，並無其他前科，有臺灣高等法院證
      人丙○○全國前案紀錄表在卷可查，自無因證人丙○○因供出被告販賣毒品而
      減輕其刑之情事。又證人丙○○經原審傳拘無著及本院傳訊亦未到庭，依原審
      拘票未拘提到庭理由為「行方不明」，有台南縣警察局麻豆分局九十年四月二
      十三日麻警刑字第二八六一號函在卷可證（見原審卷第七十一頁）。復依查獲
      本案之證人甲○○於本院九十年八月二十一日調查時到庭證稱：丙○○因案通
      緝中等語，則證人雖未能到庭再為證述，惟依前開各情節已足認被告確有販賣
      安非他命之犯行，尚難僅未於警訊後之偵查、原審及本院調查時再到庭證述，
      即認證人於警訊所述不得為據。又依查獲本案及訊問證人丙○○筆錄之證人甲○○於本院九十年八月二十一日調查時到庭證稱：「我們查獲通緝犯丁○○，
      因在旁丙○○當時臉色蒼白，我們懷疑他吸毒，就把他連同丁○○、劉士誠一
      起帶回問筆錄，丙○○坦承吸食安非他命，並坦承向丁○○買安非他命二次，
      每次一千元」、「（問：為何當時未讓丁○○與丙○○對質而要以口卡讓丙○○指認？）答稱：因為我們顧慮到他們是朋友關係，避免當面指證會產生後遺
      症，所以用口卡讓他指證，當時是分開作筆錄」等語。足見證人丙○○係主動
      供述有施用毒品及指述係被告販賣無訛。被告所辯丙○○會指述伊販賣係警方
      誘導云云，為證人甲○○所否認，顯係被告臆測之詞，尚屬無稽。又原審以證
      人丙○○於警訊指稱以被告0000000000號之行動電話，於八十九年
      十二月七日二十時許、同月九日二十三時許與被告聯絡購買安非他命，惟前開
      電話各該二日之時點並未有受話紀錄云云，據為證人指述不實為無罪之理由。
      然查證人丙○○於警訊係證稱「我於八十九年十二月七日二十時許，及同年月
      九日二十三時許，二次都在台南縣麻豆鎮麻豆國中後方公園，向丁○○購得二
      級毒品，二次都是一千元」等語，已見前述，顯見前開二次時間係證人向被告
      購買之時間，並非聯絡購買之時間，原審顯有誤會。又證人丙○○於警訊時並
      未供稱係以何電話號碼與被告聯絡，而依原審調閱之被告前開行動電話之通聯
      紀錄，亦未載明每通電話之起迄時間，僅係通話之長短時間，而被告前開行動
      電話八十九年十二月七日及同年月九日收發各多達二百零六通及一百九十三通
      （見原審卷第三十六頁背面至第三十九頁背面、第四十二頁至第四十三頁背面
      ），足見其使用該行動電話之頻繁，顯見證人丙○○指稱有以電話聯絡向被購
      買安非他命應係屬實。是以被告將多達七包之安非他命攜帶身上，並攜帶販毒
      工具電子磅秤，被告所辯前開各節，復據證人劉士誠所否認，並經證人丙○○
      指述被告確有販賣安非他命之犯行，顯見被告確有販賣第二級毒品之犯行，堪
      予認定。
（五）查第二級毒品安非他命，因物稀價昂，且為政府嚴予查緝之違禁物，凡販賣安
      非他命者，苟無利可圖，應無甘冒被供出來源或被檢警查緝法辦之危險而平價
      供應他人，因此被告販入之價格必較出售之價格低廉或以同一價格販賣而減少
      安非他命之份量，而有從中賺取買賣差價牟利之意圖及事實，應屬合理之認定
      ，本件被告倘無差額利潤可圖，衡情其應不致於甘冒風險，從事本件販賣安非
      他命犯行，堪認被告本件販賣安非他命犯行，應非臨時起意而平價（即無差額
      利益）供應，應係基於賺取差額利潤而營利之意圖而為無訛。
（六）綜上所述，被告前開所辯顯係事後卸責飾詞，委無足採，本件事證已臻明確，
      被告連續販賣毒品安非他命之犯行，洵堪認定。
三、按毒品危害防制條例於八十七年五月二十二日零時起生效，該條例將安非他命定
    為第二級毒品。核被告所為，係犯毒品危害防制條例第四條第二項所規定之販賣
    第二級毒品罪。被告販賣毒品安非他命前後之持有輕度行為，及其被查獲時意圖
    販賣而持有扣案之安非他命，應為販賣之重度行為所吸收，不另論罪。被告先後
    二次販賣毒品安非他命犯行，時間緊接，犯罪構成要件相同，顯係基於概括之犯
    意反覆為之，為連續犯，依刑法第五十六條規定應論以一罪。而販賣第二級毒品
    之法定最高本刑無期徒刑部分，依刑法第六十五條第一項之規定，自不得再予加
    重，其餘法定本刑依法加重其刑。
四、原審未就證據調查所得，詳細勾稽，遽為無罪諭知，尚有未當，檢察官上訴意旨
    ，指摘原判決不當，非無理由，自應予撤銷改判，爰審酌被告丁○○出售毒品，
    影響社會治安甚鉅，犯罪後否認犯行之態度等一切情狀，量處有期徒刑七年六月
    ，以示懲儆。查獲之毒品安非他命七包（驗餘淨重四．０二公克），應依毒品危
    害防制條例第十八條第一項沒收銷燬之。又扣案被告所有販賣毒品所用之物包裝
    重一‧三四公克及販賣工具電子磅秤一台，應依毒品危害防制條例第十九條第一
    項沒收。又被告前後二次販賣第二級毒品安非他命所得共二千元，為其犯罪所得
    之財物，應依毒品危害防制條例第十九條第一項之規定宣告沒收，如全部或一部
    不能沒收時，以其財產抵償之。
據上論斷，應依刑事訴訟法第三百六十九條第一項前段、第三百六十四條、第二百九
十九條第一項前段，毒品危害防制條例第四條第二項、第十八條第一項、第十九條第
一項，刑法第十一條前段、第五十六條，判決如主文。
本案經檢察官許仲瑩到庭執行職務。
中    華民    國      九十      年      九      月      十一        日
                                  臺灣高等法院臺南分院刑事第六庭
                                      審判長法官  楊    明    章
                                            法官  徐    宏    志
                                            法官  顏    基    典
右正本證明與原本無異。
如不服本判決，應於判決送達後十日內向本院提出上訴狀，其未敘述理由者並應於提
出上訴狀後十日內向本院補提理由書（應附繕本)。
                                      法院書記官  徐    瑞    清
中    華    民    國      九十      年      九      月      十二        日
附錄法條：
毒品危害防制條例第四條第二項：製造、運輸、販賣第二級毒品者，處無期徒刑或七
                              年以上有期徒刑，得併科新臺幣七百萬元以下罰金
                              。


司法院資訊處製作；財團法人民間司法改革基金會備份。
